【裁判字號】    96,上更(一),456
【裁判日期】    970121
【裁判案由】    毒品危害防制條例
【裁判全文】
臺灣高等法院臺南分院刑事判決   96年度上更（一）字第456號
  上  訴  人    臺灣雲林地方法院檢察署檢察官
  被      告    乙○○
                       （
  選任辯護人    黃紹文  律師
上列上訴人因被告違反毒品危害防制條例案件，不服臺灣雲林地
方法院九十六年度訴字第一三一號中華民國九十六年五月九日第
一審判決（起訴案號：臺灣雲林地方法院檢察署九十五年度偵字
第六Ｏ八五號），提起上訴，本院判決如下：
    主  文
原判決關於乙○○被訴販賣第一級毒品部分撤銷。
乙○○共同販賣第一級毒品，累犯，處有期徒刑拾陸年，禠奪公
權捌年。犯罪所得財物新台幣柒仟元沒收，如全部或一部不能沒
收時，以其財產抵償之。行動電話壹支沒收。
其他上訴（即乙○○被訴販賣第二級毒品而經原審判決無罪部分
）駁回。
    事  實
一、乙○○綽號「羅迪」，有施用第一級毒品海洛因及第二級毒
    品安非他命之劣習，前因傷害案件，經臺灣雲林地方法院以
    九十三年度簡上字第六十號判處有期徒刑五月，於九十四年
    六月二十八日執行完畢，仍不知悔改，竟與綽號「錫卿」之
    不詳姓名成年男子，基於共同販賣第一級毒品海洛因而營利
    之意思聯絡，由綽號「錫卿」者提供第一級毒品海洛因之貨
    源，再由乙○○以所持用門號為0000000000之行動電話為犯
    罪工具，於九十五年十二月九日零時二十八分四十八秒，撥
    打同樣染有施用第一級毒品海洛因劣習之甲○○（已由檢察
    官另案偵查起訴）所持用之0000000000號行動電話，雙方於
    電話中談妥，而於當日十九時以前，在雲林縣斗南鎮○○街
    三六之七七號二樓甲○○租屋處附近馬路旁，以一手交錢一
    手交貨之方式，由乙○○以新台幣（下同）七千元之價格，
    販賣四分之一錢之第一級毒品海洛因予甲○○。嗣經警對乙
    ○○所持前開行動電話門號施以通訊監察，得知乙○○有販
    賣第一級毒品之行為，始於九十五年十二月十二日十四時三
    十分，在雲林縣斗南鎮○○路二六號南美大飯店前，拘提乙
    ○○到案，並扣得其所有供販賣第一級毒品所用之行動電話
    一支及門號為0000000000、0000000000之SIM卡二片。
二、案經雲林縣警察局斗六分局移送臺灣雲林地方法院檢察署檢
    察官偵查起訴。
    理  由
壹、程序方面：
一、被告以外之人於審判外之陳述雖不符刑事訴訟法第159條之1
    至之4之規定，而經當事人於審判程序同意作為證據，法院
    審酌該言詞陳述或書面陳述作成時之情況，認為適當者，亦
    得為證據，刑事訴訟法第159條之5第1項定有明文。其立法
    意旨在於傳聞證據未經當事人之反對詰問予以核實，原則上
    先予排除。惟若當事人已放棄反對詰問權，於審判程序中表
    明同意該等傳聞證據可作為證據，基於尊重當事人對傳聞證
    據之處分權，及證據資料愈豐富，愈有助於真實發見之理念
    ，且強化言詞辯論主義，使訴訟程序得以順暢進行，上開傳
    聞證據亦均具有證據能力。經查，被告乙○○（下稱被告）
    及其選任辯護人、檢察官就本院所引用卷內被告以外之人於
    審判外之陳述，於審判程序均同意作為證據，且本院審酌前
    開證據資料作成時之情況，均無不法之情事，且與待證事實
    具有關聯性，認為適宜作為本案之證據，故均有證據能力。
二、次查被告所使用之0000000000號行動電話門號，經臺灣雲林
    地方法院檢察署，以被告涉嫌違反毒品危害防制條例第4條
    第1項、第2項等最輕本刑三年以上有期徒刑之罪，依通訊保
    障及監察法第5條之規定，核發自95年11月3日起至95年12
    月2日止，及續發自95年12月1日起至95年12月29日止，對前
    開行動電話門號進行通訊監察之通訊監察書，此有臺灣雲林
    地方法院檢察署九十五年雲檢明孝監字第707號、九十五年
    雲檢明孝監（續）字第769號通訊監察書附卷足稽（見95年
    度偵字第6085號卷第32頁及48頁以下）。則本案檢察官所提
    出對被告所持有之0000000000號行動電話實施通訊監察所製
    作之通訊監察紀錄譯文，既為偵查犯罪機關依通訊保障及監
    察法之規定監聽上開電話錄音所製作之書面證據，被告及其
    選任辯護人對該監聽譯文內容列為本案證據又表示沒有意見
    （見本院卷第73頁），且該項通訊監察已踐行下列正當程序
    要求：
  1.列舉重罪原則：符合通訊保障及監察法第5條所列舉之重罪
    。
  2.相關性原則：符合通訊保障及監察法第5條第1項前段：「…
    ，有相當理由可信其通訊內容與本案有關。」亦即監聽之手
    段與犯罪偵查目的間有關聯性。
  3.書面許可原則：通訊監察書已明確記載案由、涉嫌觸犯之法
    條、監察對象、監察通訊種類及號碼等足資識別之特徵、監
    察處所、監察理由、監察期間及方法、聲請機關、執行機關
    等項目。
  4.一定期間原則：每次未逾30日。
  5.監聽通知原則：依通訊保障及監察法第15條及該法施行細則
    第22條規定，執行機關應於通訊監察通訊結束後，7日內以
    書面通知受監察人，使其有救濟管道。本件被告於上開通訊
    監察期間，即於95年12月12日，在雲林縣斗南鎮○○路二六
    號南美大飯店前，被拘提到案，並於偵查中經被告知上開通
    訊監察情事。
    基於上述調查所得，本案檢察官所提出執行機關製作之通訊
    監察譯文，本院認具有證據能力。
貳、實體部分：
一、訊據被告固坦承其綽號為「羅迪」，平日持用0000000000、
    0000000000號行動電話，曾幫忙欲購買毒品者聯絡「錫卿」
    等上游毒販或帶領前去購買海洛因毒品之事實，惟矢口否認
    有何販賣第一級毒品海洛因之犯行，辯稱：甲○○購買海洛
    因毒品部分亦係伊帶她去向「錫卿」者購買，伊並未從中獲
    取任何利益云云。
二、查被告於九十五年十二月九日零時二十八分四十八秒，撥打
    甲○○所持用之0000000000號行動電話，雙方於電話中談妥
    買賣海洛因毒品事宜，而於當日下午，在雲林縣斗南鎮○○
    街三六之七七號二樓甲○○租屋處附近馬路旁，以一手交錢
    一手交貨之方式，由被告以七千元之價格，販賣四分之一錢
    之第一級毒品海洛因予甲○○之事實，業據證人甲○○於九
    十六年六月十一日，在臺灣雲林地方法院檢察署檢察官偵查
    中，具結證述明確（見本院上訴字第658號卷第36頁），核
    與卷附檢察官所提出對被告所持有之0000000000號行動電話
    實施通訊監察所製作之通訊監察譯文中，被告於九十五年十
    二月九日19時11分19秒時，以0000000000號電話撥出至甲○
    ○0000000000號電話顯示之內容相符（見95年度偵字第6058
    號卷第60頁）。雖證人甲○○於本院前審證稱：「（辯護人
    問：是否曾經在九十五年十二月大概十日、十一日左右向乙
    ○○買毒品？）答：我是請他幫我調。」；「（辯護人問：
    有無與被告一起去買過毒品？）答：有。」；「（辯護人問
    ：錢怎麼出？）答：按照份量各出各的。」；「（辯護人問
    ：你有無花錢向乙○○買毒品？）答：沒有，我是請他幫我
    調回來，然後再拿給我。」等語（見本院上訴字第659 號卷
    第76頁至77頁），顯與其在偵查中證述向被告購買海洛因毒
    品之情節不一致。惟證人甲○○前揭偵查中之證述，係在自
    由意志下所為，且與前揭監聽譯文所顯示被告在電話中就其
    販賣海洛因毒品與甲○○一事否認曾多賺甲○○一千元，並
    表示其可以自「錫卿」那裡為甲○○拿到海洛因毒品（見95
    年度偵字第6058號卷第60頁）等情相符，而本院前審審理時
    已離案發時間久遠，證人記憶較易模糊，且容易受被告之影
    響，又因證人甲○○與被告間曾為男女朋友關係，分手後仍
    保持聯繫並未交惡，甚有可能故意迴護被告，加以甲○○於
    本院前審所證之內容與客觀存在之通訊監察譯文內容不合，
    兩者對照，其於本院前審審理時否認被告曾販賣第一級毒品
    海洛因於伊云云，應係迴護被告之詞，而不可採信。又由前
    揭通訊監察譯文內容可知甲○○在電話中一再抱怨被告販賣
    其海洛因毒品多賺伊一千元，被告表示其自「錫卿」處為甲
    ○○取得海洛因毒品，要甲○○馬上拿錢至樓下等情（見95
    年度偵字第6058號卷第60頁），被告於本院審理中亦不否認
    其向綽號「錫卿」者要毒品，「錫卿」者會給他所需之毒品
    （見本院卷第112頁筆錄），則被告顯與綽號「錫卿」之成
    年男子共同販賣毒品，並獲有利益。被告否認有何販賣第一
    級毒品海洛因之犯行，辯稱：甲○○購買海洛因毒品部分亦
    係伊帶她去向「錫卿」者購買，伊並未從中獲取任何利益云
    云，亦屬卸責之詞，不足採信。
三、查被告僅承認曾幫忙欲購買毒品者聯絡「錫卿」等上游毒販
    或帶領前去購買海洛因毒品之事實，致本院無從得知其與綽
    號「錫卿」者購入海洛因之確實價格。然販賣海洛因係屬違
    法行為，非可公然為之，又無論瓶裝或紙包之海洛因，均可
    任意分裝增減其份量，而每次買賣之價量，亦隨時依雙方關
    係之深淺、當時之資力、需求程度及對行情之認知等因素，
    機動調整，故販賣之利得，除經被告坦承犯行，或價量俱臻
    明確外，委難查得實情。且政府對毒品非法交易向來查禁森
    嚴，重罰而不寬貸，此應為智慮健全之成年人所得知悉，海
    洛因毒品價格昂貴，取得不易，凡為販賣者，苟非有利可圖
    ，應無甘冒遭查緝法辦施以重刑之風險而平白無故為他人取
    得海洛因之理，參以前揭證人甲○○在電話中一再抱怨被告
    販賣其海洛因毒品多賺伊一千元，被告於本院審理中亦不否
    認其向綽號「錫卿」者要毒品，「錫卿」者會給他所需之毒
    品等事證，被告與綽號「錫卿」者共同販賣第一級毒品海洛
    因予證人甲○○並從中賺取買賣價差牟利之意圖與事實，亦
    堪認定。
四、按海洛因為毒品危害防制條例第二條第二項第一款所規定之
    第一級毒品，則被告將第一級毒品海洛因販賣予甲○○，核
    係犯毒品危害防制條例第四條第一項販賣第一級毒品罪。又
    以幫助他人犯罪之意思而參與犯罪構成要件之行為，應成立
    共同正犯，而非幫助犯。販賣第一級毒品海洛因，賣方交付
    海洛因毒品與買方，係屬犯罪構成要件之行為。被告明知綽
    號「錫卿」之成年男子係販賣海洛因毒品之人，竟為之送貨
    並向甲○○收款，則被告已參與販賣海洛因犯罪構成要件之
    行為，核其所為係犯毒品危害防制條例第四條第一項販賣第
    一級毒品罪。被告非法持有第一級毒品海洛因之低度行為，
    為其販賣之高度行為所吸收，不另論罪。被告與綽號「錫卿
    」之成年人間有犯意之聯絡，行為之分擔，為共同正犯。又
    被告有如事實欄所載論罪科刑執行完畢之情形，有臺灣高等
    法院被告前案紀錄表可按，其於五年以內再故意犯本件有期
    徒刑以上之罪，應依刑法第四十七條之規定，論以累犯，並
    就本刑為罰金刑部分加重其刑（本刑為死刑及無期徒刑部分
    ，依法不得加重）。
五、又按犯毒品危害防制條例第四條第一項之販賣第一級毒品之
    罪，不分犯罪情節輕重，概處以法定刑死刑或無期徒刑，難
    免輕重失衡，倘有情輕法重情形，於裁判時自得適用刑法第
    五十九條酌量減輕其刑，以避免過嚴之刑罰，此參之司法院
    大法官釋字第263號解釋文自明。亦即，法院為避免刑罰過
    於嚴苛，於情輕法重之情況下，應合目的性裁量而有適用刑
    法第五十九條酌量減輕被告刑度之義務。又適用刑法第五十
    九條酌量減輕其刑時，並不排除同法第五十七條所列舉十款
    事由之審酌（最高法院70年5月16日70年度第6次刑事庭長會
    議決議足供參考）。基於以上之理由，茲審酌：(一)被告曾有
    麻醉藥品管理條例、傷害及違反毒品危害防制條例前科，有
    臺灣高等法院被告前案紀錄表1份在卷可按，顯見被告素行
    不良，且沉淪於毒海。(二)被告之販毒行為，非僅戕害身心，
    有害國民健康，復可能引發各種犯罪，對國家社會治安之危
    害非淺。(三)被告於本案販賣海洛因之對象，為有施用毒品習
    慣之甲○○，有前開臺灣高等法院被告前案紀錄表在卷可憑
    得款僅七千元，足見被告販賣之價額非鉅，應僅係為獲取購
    買毒品所需費用之小利而已，顯與販賣毒品之數量動輒達數
    公斤以上之大毒梟迥然不同，危害社會之程度亦有差別。(四)
    被告智識淺薄，復無一技之長，謀生能力較差，又染有施用
    海洛因及甲基安非他命之惡習。而施用毒品者常因而導致傾
    家蕩產，其為圖供給自己施用毒品無虞，往往鋌而走險步上
    販賣一途。綜合以上各情，足認被告之犯罪情狀有值得憫恕
    之處。惟被告所犯販賣第一級毒品部分之法定刑是死刑、無
    期徒刑，本院認為，若科以法定最輕刑度，猶嫌過重，有傷
    一般國民對法律之情感，爰依刑法第五十九條酌減其刑。
六、被告確有上開販賣第一級毒品之犯行，已如上述，原審就上
    開部分未詳予論斷，即為被告無罪之諭知，此部分之認事用
    法，自有違誤，公訴人就此部分指摘原判決不當，請求撤銷
    ，為有理由，自應由本院將原判決關於被告販賣第一級毒品
    部分撤銷改判。按死刑減輕者，為無期徒刑。無期徒刑減輕
    者，為二十年以下十五年以上有期徒刑。刑法第六十四條第
    二項、第六十五條第二項定有明文，是公訴人起訴雖具體求
    刑判處被告十年有期徒刑，於法自有未合。本院審酌被告犯
    罪之動機、所得、方式、犯後態度及其他一切情狀，爰量處
    有期徒刑16年。又被告既有販賣毒品之行為，其品行已非端
    正，自不適合擔任公職或參與公共行政事務，是併依刑法第
    37條第2項規定，宣告褫奪公權8年。
七、再按毒品危害防制條例第十九條第一項規定，係採義務沒收
    主義，故販賣毒品所得金錢，如能認定確係販賣毒品所得款
    項，應宣告沒收，不以當場搜獲扣押者為限，但因其並無「
    不問屬於犯人與否，沒收之」之特別規定，自仍以沒收物屬
    於犯人所有者為限，始得依該規定予以沒收。而上開規定所
    稱「追徵其價額」者，必限於所沒收之物，為金錢以外其他
    財物而無法沒收時，始應追徵其價額，使其繳納與原物相當
    價額。如所得財物為金錢而無法沒收時，應以其財產抵償之
    ，而不發生追徵價額問題（最高法院九十三年度台上字第一
    二一八、二六七○、二七四三號判決意旨參照）。經查證人
    甲○○向被告購買第一級毒品海洛因七千元，已於交易時交
    付被告完畢，揆諸上開判決意旨，被告因販賣第一級毒品海
    洛因之所得七千元，應予沒收，然因未經扣案，如全部或一
    部不能沒收時，應以其財產抵償之。末按供販賣毒品所用之
    物，應依毒品危害防制條例第十九條第一項規定沒收，固為
    刑法之特別規定，採義務沒收主義，但上開法條既無「不問
    屬於犯人與否，沒收之」之規定，仍應以該物品屬於犯人所
    有者為限，始應予以沒收（最高法院九十五年度台上字第一
    ０四、三０五號判決意旨參照）。查扣案之行動電話一支係
    被告所有，且係供販賣毒品所用，按諸上開最高法院判決意
    旨，爰一併宣告沒收之。另行動電話SIM卡具有通訊使用之
    價值，電信公司亦常舉行特殊門號之公開標售，且在一定條
    件下具有可轉讓性，具有一定之財產價值，雖然得因私下之
    出售或轉讓行為，而造成事實上所有權之移轉，惟依電信公
    司一般定型化契約之約定，行動電話SIM卡之所有權，仍屬
    於電信公司本身所有，而非申租人所有（臺灣高等法院暨所
    屬法院90年11月22日法律座談會決議參照）。是扣得之門號
    為0000000000、0000000000之SIM卡二片，雖均為被告所用
    ，惟非被告所有，爰不予宣告沒收，附此敘明。
參、無罪及不另為無罪諭知部分：
一、公訴意旨另以：被告綽號為「羅迪」，自民國九十五年九月
    間起，在雲林縣境內，基於共同販賣第一級毒品海洛因與第
    二級毒品安非他命之概括犯意聯絡，持用門號為0000000000
    等行動電話為犯罪工具，迨不特定欲購買毒品海洛因及安非
    他命者撥打前開門號商定所需毒品種類、數量及價格後，被
    告或帶領購毒者前往綽號「瑪莉」之甲○○、綽號「黑棗」
    、「錫卿」等不詳姓名之成年人之毒品上源處，連續幫助甲
    ○○、「黑棗」、「錫卿」等人（均由檢察官另行偵辦）販
    賣毒品多次後，再先後自甲○○、「黑棗」、「錫卿」等人
    處取得少許第一級毒品海洛因或第二級毒品安非他命以為報
    酬；或直接販賣第一級毒品海洛因及第二級毒品安非他命予
    不特定之來電購買毒品者。被告並基於販賣第一級毒品海洛
    因之概括犯意，連續於九十五年九月底某日，在雲林縣斗南
    鎮○○街三六之七七號二樓甲○○租屋處，以一手交錢一手
    交貨之方式，分別以一千元、五百元等之價格，販賣第一級
    毒品海洛因予張詠生各一次。經警對被告所持前開行動電話
    門號施以通訊監察，並於九十五年十二月十二日十四時三十
    分，經警在雲林縣斗南鎮○○路二六號南美大飯店前，拘提
    到案，並扣得行動電話一支、SIM卡二片（門號為
    0000000000 、0000000000）始得知上情。因認被告上開行
    為，犯有毒品危害防制條例第四條第一項、第二項之販賣第
    一級、第二級毒品罪各一罪，並請就上開二罪，分論併罰。
二、按犯罪事實應依證據認定之，無證據不得認定犯罪事實；又
    不能證明被告犯罪者，應諭知無罪之判決；被告或共犯之自
    白，不得作為有罪判決之唯一證據，仍應調查其他必要之證
    據，以察其是否與事實相符；刑事訴訟法第一百五十四條第
    二項、第三百零一條第一項、第一百五十六條第二項分別定
    有明文。又所謂犯罪事實之證據，係指足以認定被告確有犯
    罪行為之積極證據而言，該項證據且須適合被告犯罪事實之
    認定，始得採為斷罪資料，有最高法院二十九年上字第三一
    ０五號、五十三年台上字第二七五０號判例足資參照。復認
    定不利於被告之事實，須依積極證據，苟積極證據不足為不
    利於被告事實之認定時，即應為有利於被告之認定，更不必
    有何有利之證據。再事實之認定，應憑證據，如未能發現相
    當證據，或證據不足以證明，自不能以推測或擬制之方法，
    為裁判基礎，最高法院三十年上字第八一六號、四十年台上
    字第八六號判例亦可參照。再刑事訴訟法第一百六十一條已
    於民國九十一年二月八日修正公布，其第一項規定：檢察官
    就被告犯罪事實，應負舉證責任，並指出證明之方法。因此
    ，檢察官對於起訴之犯罪事實，應負提出證據及說服之實質
    舉證責任。倘其所提出之證據，不足為被告有罪之積極證明
    ，或其指出證明之方法，無從說服法院以形成被告有罪之心
    證，基於無罪推定之原則，自應為被告無罪判決之諭知，最
    高法院九十二年台上字第一二八號著有判例可參。
三、公訴人認被告涉有上開犯嫌，無非以：
    (一)甲○○之警詢、檢察官訊問及原審之具結筆錄。
    (二)黃松柏之警詢筆錄。
    (三)95年雲檢明孝監字第707號、第769號通訊監察書及監聽譯
      文。
    (四)張詠生於九十六年六月八日之偵訊筆錄。
    (五)扣案之行動電話2支、SIM卡2片（門號為0000000000、000
      0000000）。
    (六)被告於警訊及偵查中之自白筆錄。
    等為其論據。
四、訊據被告固坦承其綽號為「羅迪」，平日持用0000000000、
    0000000000號行動電話，有幫忙欲購買毒品者聯絡「黑棗」
    、「錫欽」、甲○○等上游毒販或帶領至交易地點之事實，
    惟堅詞否認有何販賣第一級、第二級毒品之犯行，辯稱：其
    僅代為聯絡，並未從中獲取任何利益或毒品，復未販賣毒品
    等語。
五、經查：
（一）被告於警詢時固坦承自九十五年九月間起至被查獲時即九
      十五年十二月十二日止，將欲購買第一級毒品海洛因或第
      二級毒品甲基安非他命之人帶至綽號「瑪莉」之甲○○、
      綽號「黑棗」、「錫欽」等姓名年籍不詳之販賣毒品上游
      處，幫助甲○○、綽號「黑棗」、「錫欽」等人販賣毒品
      ，在自甲○○、綽號「黑棗」、「錫欽」等人處獲得少許
      海洛因或安非他命施用作為報酬等情（見警卷第二至五頁
      ），於同日移送檢察官偵訊時亦陳稱：「（問：按照檢察
      官掌握的資料，你不是幫別人向甲○○買毒品，而是幫甲
      ○○賣毒品？）答：我是在有人打電話給我要買毒品時，
      我會幫他們聯絡甲○○或『黑棗』或『陳錫欽』，如果他
      們有的話，我就待那個到『黑棗』或『陳錫欽』或甲○○
      的住處拿毒品，或到他們指定的地方拿毒品。」；「（問
      ：你幫人家完成毒品交易有何好處？）答：買的人或賣的
      人會拿一點毒品給我。」；「（問：有人找你買毒品時，
      你會去幫要買的人向『黑棗』或『錫欽』、甲○○調貨，
      是否屬實？）答：是。」；「（問：你帶人去找甲○○拿
      毒品，是從何時開始的？）答：今年（即九十五年）九月
      份到現在的事情。」；「（問：你帶人去找『黑棗』或『
      錫欽』拿毒品，是從何時開始的？）答：『黑棗』也是九
      月份到現在的事情，『錫欽』大約已經半年了。」；「（
      問：你有帶人去找甲○○、『黑棗』、『錫欽』拿海洛因
      及安非他命？）答：是，都有。」等語（見九十五年度偵
      字第六Ｏ八五號偵查卷第九至十一頁），惟此僅為被告片
      面之自白，仍應調查其他必要之證據，以察其是否與事實
      相符。
（二）經詳閱檢察官所提出如附件所示之被告持用0000000000號
      電話之監聽譯文內容，其中除編號之通話內容，業經本
      院認定足以證明被告確有與綽號「錫卿」者共同販賣七千
      元之第一級毒品海洛因予甲○○外，其餘附件編號１至編
      號之通話內容，或有被告與對方談及買賣或推銷毒品之
      內容，或有被告介紹對方向綽號「黑棗」等人買毒品之表
      示，惟該通話過程所提到的毒品交易嗣後是否均有完成交
      易？毒品種類係海洛因或安非他命？交易毒品之確實數量
      及價格為何？購買者係何人？出售毒品者除甲○○外綽號
      「黑棗」、「錫欽」者究竟是何人？等涉及毒品交易之人
      、事、時、地、物等特定要件，均有待進一步之偵查動作
      以釐清確認，否則僅憑空泛之監聽譯文，無從檢驗，難以
      僅憑此即推斷被告之犯行，而就此公訴人並無法再為舉證
      以證明被告確實之販賣毒品態樣，自不能以該附件編號１
      至編號之監聽譯文，作為被告涉有販賣第一級、第二級
      毒品犯行之證據。
（三）黃松柏固於警詢中提及曾撥打0000000000、0000000000號
      行動電話向綽號「羅迪」之人購買毒品，並以口卡指認「
      羅迪」即被告乙○○。惟黃松柏前開證詞僅空泛指稱被告
      有販毒乙情，至其向被告購買毒品之種類、交易時間、交
      易地點、交易金額、交易數量、交易方法甚至交易次數等
      確切之人、事、時、地、物為何，遍觀全卷，亦均乏相關
      陳述，而無從特定，亦難以檢驗其證言之真偽，而憑此即
      推斷被告之犯行，此部分公訴人亦無法再為舉證以證明被
      告販賣毒品予黃松柏之確實細節，自不能以黃松柏概括數
      語，即作為被告涉有販賣第一級、第二級毒品犯行之證據
      。
（四）檢察官於補充上訴理由書中雖提出證人張詠生於九十六年
      六月八日之偵訊筆錄，欲證明被告於九十五年九月底某日
      ，在雲林縣斗南鎮○○街三六之七七號二樓甲○○租屋處
      ，以一手交錢一手交貨之方式，分別以一千元、五百元等
      之價格，販賣第一級毒品海洛因予張詠生各一次之犯行，
      惟張詠生前揭於檢察官偵訊中所言，已為被告所堅詞否認
      ，本院前審傳喚證人張詠生進行交互詰問，張詠生證稱其
      未向被告購買海洛因毒品，並以其在檢察官偵查中因人不
      太清醒、人不舒服始說毒品係向被告購買，事實上伊之毒
      品是向被告之朋友拿的等情（見本院九十六年度上訴字第
      658號卷第72頁至80頁筆錄），而此部分除張詠生於檢察
      官偵查之證述外，公訴人並未提出其他相關之證據以證明
      被告有販賣第一級毒品予張詠生之犯行，本院審酌張詠生
      本為施用毒品之人，其於偵查中供出毒品來源依法得以減
      輕其刑，在一時無法找到確實之前手情況下，為自身利益
      計算而於偵查中為不負責任之指證，並非全無可能，故此
      部分若無其他佐證，實不能以證人張詠生於九十六年六月
      八日偵查中之筆錄作為被告涉有販賣第一級毒品之唯一證
      據。
（五）至於證人甲○○除九十六年六月十一日之偵查中結證筆錄
      足以證明被告有事實欄所示之販賣第一級毒品犯行外，其
      餘於警詢、偵查中所述，就其如何與被告共同販毒乙情，
      其確實之毒品交易種類、交易時間、交易地點、交易金額
      、交易數量、交易方法甚至交易次數等確切之人、事、時
      、地、物為何，遍觀全卷，均乏相關陳述，而無從特定，
      本無法據以檢驗其證言之真偽，而其於96年4月25日原審
      審理時具結證稱：與被告原係男女朋友關係，於95年9月
      間分手，曾和被告合夥拿海洛因，但各拿各的，未曾涉及
      金錢交易，亦未因被告介紹他人向證人購買海洛因而給被
      告任何好處，且係與另外2名小弟合作販賣毒品，與被告
      無涉等語，其證詞亦無從為被告除事實欄所示以外犯行不
      利之認定。
六、綜上所述，公訴人就此部分公訴意旨所提出之證據，或其指
    出證明之方法，或僅空泛之證據，欠缺進一步之偵查作為，
    未經特定而難以檢驗，或無從為被告不利之推斷，是均未能
    使本院之心證達到確信其為真實之程度，就被告是否涉犯本
    件販賣第一級、第二級毒品之犯行，仍有合理懷疑之存在，
    揆諸前揭法條及判例意旨，此部分自應認被告犯罪不能證明
    。原審就被告被訴販賣第二級毒品部分，諭知被告無罪之判
    決，其認事用法，並無不當，檢察官就此部分仍引前揭空泛
    之監聽譯文內容及甲○○不確定之證述內容而指摘此部分之
    原判決不當，為無理由，自應駁回檢察官此部分之上訴。至
    於被告被訴此部分之販賣第一級毒品犯行，依檢察官起訴書
    及上訴書暨補充上訴書之記載，公訴人係與前揭被告以七千
    元之價格，販賣四分之一錢第一級毒品海洛因予甲○○而經
    本院認定有罪部分，以實質上一罪而一併起訴，本院自無從
    割裂，爰不另為無罪之諭知，附此敘明。
據上論斷，應依刑事訴訟法第三百六十八條、第三百六十九條第
一項前段、第三百六十四條、第二百九十九條第一項前段，毒品
危害防制條例第四條第一項、第十九條第一項，刑法第十一條前
段、第二十八條、第四十七條、第五十九條、第六十五條第二項
、第三十七條第二項，判決如主文。
本案經檢察官曾銘芳到庭執行職務。
中    華    民    國    97    年    1     月    21    日
                  刑事第二庭    審判長法  官  葉居正
                                      法  官  洪碧雀
                                      法  官  郭千黛
以上正本證明與原本無異。
如不服本判決，應於收受本判決後十日內向本院提出上訴書狀。
其未敘述上訴理由者並得於提起上訴後十日內向本院補提理由書
狀（均須按他造當事人之人數附繕本）「切勿逕送上級法院」。
                                      書記官  李珍鳳
中    華    民    國    97    年    1    月    21    日
附錄：本判決論罪科刑條文
毒品危害防制條例第4條第1項：
製造、運輸、販賣第一級毒品者，處死刑或無期徒刑；處無期徒
刑者，得併科新臺幣1千萬元以下罰金。
附件：
  被告乙○○0000000000電話之監聽譯文內容表
 ┌─┬────┬─────┬────────┬──────────────────┐
 │  │通話日期│通話時間  │  通話雙方      │通話內容譯文（被告即A方）           │
 │  │        │          │                │            （對方為B方）           │
 ├─┼────┼─────┼────────┼──────────────────┤
 │1 │95/11/04│16：44：42│被告（A）接到綽 │B：喂，你好，我阿木啦，崎 豐（音譯）│
 │  │        │          │號阿木（B）05-  │    叫我找你。                      │
 │  │        │          │0000000電話     │A：好啦，不要再說那個，你要買水果是 │
 │  │        │          │                │    不是？                          │
 │  │        │          │                │B：嗯。                             │
 │  │        │          │                │A：水果攤你知道嗎？你要伍佰還一千？ │
 │  │        │          │                │B：伍佰。                           │
 │  │        │          │                │A：有足夠嗎？                       │
 │  │        │          │                │B：有啦。                           │
 │  │        │          │                │A：不然你來阿美隔壁這裡。           │
 ├─┼────┼─────┼────────┼──────────────────┤
 │2 │95/11/05│15：42：20│被告（A）以0917 │A：喂，瑪莉阿，你怎茫成這樣？       │
 │  │        │          │872891電話撥出至│B：（瑪莉）嗯。                     │
 │  │        │          │甲○○（B）09202│A：他那東西好嗎？讚嗎？             │
 │  │        │          │74729號         │B：不好                             │
 │  │        │          │                │A：不好，你還茫成這樣？             │
 │  │        │          │                │B：哪有。                           │
 │  │        │          │                │A：之後人家補給妳的很好喔？         │
 │  │        │          │                │B：不好，那一樣的。                 │
 │  │        │          │                │A：給你伍佰有了嗎？                 │
 │  │        │          │                │B：沒有。                           │
 │  │        │          │                │A：為什麼？                         │
 │  │        │          │                │B：沒做生意。                       │
 │  │        │          │                │A：沒做生意拿幹嘛？                 │
 │  │        │          │                │B：我自己不用吃嗎？                 │
 │  │        │          │                │A：我要跟妳收伍佰耶...              │
 │  │        │          │                │....                                │
 │  │        │          │                │                                    │
 │  │        │          │                │A：好啦，我等等去妳那邊收伍佰。     │
 │  │        │          │                │B：我沒做半個阿。                   │
 │  │        │          │                │A：不然有做釋迦嗎？拿來秤。         │
 │  │        │          │                │B：釋迦你昨天給我吃多少，你還好意思 │
 │  │        │          │                │收我錢？早上拿多少給你？昨晚拿一些一│
 │  │        │          │                │千，最後是你自己要的。              │
 ├─┼────┼─────┼────────┼──────────────────┤
 │3 │95/11/05│23：01：01│被告（A）以09178│B：（某男，應該果凍案中的順兄）喂。 │
 │  │        │          │72891電話，撥出 │A：嗯，八一啦，我在阿牛這邊。       │
 │  │        │          │至0000000000 號 │B：好啦。                           │
 │  │        │          │（B）。         │                                    │
 ├─┼────┼─────┼────────┼──────────────────┤
 │4 │95/11/06│12：22：44│被告（A）接到購 │A：喂。                             │
 │  │        │          │買者（B）0000000│B：（某女）電話怎都不通。           │
 │  │        │          │912電話。       │A：怎會不通。                       │
 │  │        │          │                │B：有阿，0961的阿。                 │
 │  │        │          │                │A：我怎會有0961的。                 │
 │  │        │          │                │B：有阿，0000000000。               │
 │  │        │          │                │A：你是..我早就沒在用那支號碼了。   │
 │  │        │          │                │B：是喔。                           │
 │  │        │          │                │A：你平常又沒打那支，怎還能講那支？ │
 │  │        │          │                │B：我哪知道，剛剛打這支，現在打這支 │
 │  │        │          │                │   ，你要換電話要跟我講耶。         │
 │  │        │          │                │A：你拜託，你幾天沒找我了。         │
 │  │        │          │                │B：三天回去高雄啦，現在才回來。     │
 │  │        │          │                │A：整個星期吧。                     │
 │  │        │          │                │B：三天啦，現在人在那？             │
 │  │        │          │                │A：斗南阿。                         │
 │  │        │          │                │B：啊，有好的嗎？                   │
 │  │        │          │                │A：喔，那還要講嗎？                 │
 │  │        │          │                │B：好，我馬上到。                   │
 │  │        │          │                │A：要幾籠水果？                     │
 │  │        │          │                │B：兩籠，我剛回來。                 │
 │  │        │          │                │A：好啦。                           │
 │  ├────┼─────┼────────┼──────────────────┤
 │  │95/11/06│12：24：38│被告（A）以0917 │A：喂，人家要兩千，馬上拿來，拿好的 │
 │  │        │          │872891電話撥出至│   過來。                           │
 │  │        │          │甲○○（B）     │B：（某女）好好好。                 │
 │  │        │          │0000000000號    │                                    │
 │  ├────┼─────┼────────┼──────────────────┤
 │  │95/11/06│12：32：56│被告（A）以09178│短訊：                              │
 │  │        │          │72891電話傳簡訊 │A：不要了等太久                     │
 │  │        │          │給甲○○（B）   │                                    │
 │  │        │          │0000000000號    │                                    │
 ├─┼────┼─────┼────────┼──────────────────┤
 │5 │95/11/06│11：29：07│被告（A）以09178│B：（某女）喂。                     │
 │  │        │          │72891撥出至陳擷 │A：喂，黑棗等等要過來，看你要過來嗎 │
 │  │        │          │竹0000000000 號 │   ？                               │
 │  │        │          │（B）           │B：好啦。                           │
 │  │        │          │                │A：我有跟他定，叫他一個八一拿過來再 │
 │  │        │          │                │   講。                             │
 │  │        │          │                │B：我跟你說，東西不一樣，你知道嗎？ │
 │  │        │          │                │A：他說一樣的啦。                   │
 │  │        │          │                │B：不一樣啦。                       │
 │  │        │          │                │A：一樣的啦，你自己在妖魔（音譯）， │
 │  │        │          │                │   我講八一的，你有錢嗎？           │
 │  │        │          │                │B：有啊。                           │
 │  │        │          │                │A：阿錢呢？快拿過來好不好，他快到了 │
 │  │        │          │                │   。                               │
 │  │        │          │                │B：我也要跟刺仔說我要拿阿，不然又說 │
 │  │        │          │                │   錢呢。                           │
 │  │        │          │                │A：你就拿來，再跟他說，你有再拿就好 │
 │  │        │          │                │   了阿，快點啦。                   │
 │  │        │          │                │B：早上就已經再拿了，現在這不夠啦。 │
 │  │        │          │                │A：你那裡多少？                     │
 │  │        │          │                │B：三千二左右。                     │
 │  │        │          │                │A：等等拿三千啦，等等過去拿。       │
 │  │        │          │                │B：不用啦，我拿過去。               │
 │  ├────┼─────┼────────┼──────────────────┤
 │  │95/11/07│11：11：21│被告（A）以09178│短訊                                │
 │  │        │          │72891傳簡訊給093│A：有沒有請回電。                   │
 │  │        │          │0000000號（B）  │                                    │
 │  ├────┼─────┼────────┼──────────────────┤
 │  │95/11/08│02：29：16│被告（A）以09178│短訊                                │
 │  │        │          │72891傳簡訊給093│A：你賣瑪莉那是什麼東西？為何不接電 │
 │  │        │          │0000000號（B）  │   話。                             │
 │  ├────┼─────┼────────┼──────────────────┤
 │  │95/11/09│08：54：56│被告（A）以0917 │B：（瑪莉）喂，怎啊？               │
 │  │        │          │872891電話撥出至│A：喂，你在幹麻，叫也叫不醒，打不進 │
 │  │        │          │甲○○0000000000│   去，電話給我掛掉。               │
 │  │        │          │號（B）         │B：現在呢？                         │
 │  │        │          │                │A：現在就去找榮仔啊...過去一下啦。  │
 │  │        │          │                │B：要幹麻？                         │
 │  │        │          │                │A：過來救我一下啦。                 │
 │  │        │          │                │B：那都洗了，那沒有用啦。           │
 │  │        │          │                │A：阿那個他有拿去補你嗎？黑棗？     │
 │  │        │          │                │B：沒啊。                           │
 │  │        │          │                │A：你沒打他電話喔。                 │
 │  │        │          │                │B：有啊，沒人接啊，看怎樣等等再打。 │
 │  │        │          │                │A：簡訊傳下去啊...裝孝耶（音譯）。  │
 │  │        │          │                │B：你打給他啦，他知道。             │
 │  │        │          │                │A：說他要補你喔。                   │
 │  │        │          │                │B：對啦。                           │
 ├─┼────┼─────┼────────┼──────────────────┤
 │6 │95/11/08│12：44：17│被告（A）接到   │A：喂。                             │
 │  │        │          │00-0000000號電話│B：（某男）喂，羅迪兄，水果拿伍佰啦 │
 │  │        │          │（B）           │   。                               │
 │  │        │          │                │A：沒啦。                           │
 │  │        │          │                │B：現在沒水果喔。                   │
 │  │        │          │                │A：嗯。                             │
 │  │        │          │                │B：好啦。                           │
 ├─┼────┼─────┼────────┼──────────────────┤
 │7 │95/11/09│19：47：33│被告（A）以0917 │A：喂，排骨的要一萬，你那還有多少， │
 │  │        │          │872891電話撥出至│   喂喂。                           │
 │  │        │          │甲○○0000000000│                                    │
 │  │        │          │號（B）         │                                    │
 │  ├────┼─────┼────────┼──────────────────┤
 │  │95/11/09│19：48：37│被告（A）以0917 │A：快過來啦，排骨要來啦。           │
 │  │        │          │872891電話撥出至│B：（某女）嗯。                     │
 │  │        │          │甲○○0000000000│A：快拿過來跟我合在一起。           │
 │  │        │          │號（B）         │                                    │
 ├─┼────┼─────┼────────┼──────────────────┤
 │8 │95/12/02│18：00：42│被告（A）接到某 │B：要買一顆「釋迦」？               │
 │  │        │          │男0000000000號（│A：好啦。                           │
 │  │        │          │B ）電話        │B：會差很多嗎？                     │
 │  │        │          │                │A：我不知道。                       │
 ├─┼────┼─────┼────────┼──────────────────┤
 │9 │95/12/03│23：04：17│被告（A）接到   │A：你在家嗎？                       │
 │  │        │          │0000000000號（B │B：現在有。                         │
 │  │        │          │）電話。        │A：你有欠嗎？                       │
 │  │        │          │                │B：你有喔。                         │
 │  │        │          │                │A：欠錢，便宜給你。                 │
 │  │        │          │                │B：不知道是好是壞。                 │
 │  │        │          │                │A：好的啦。                         │
 │  │        │          │                │B：我已經被你騙一次了。             │
 │  │        │          │                │A：我真的欠錢，這是跟「錫卿」拿的。 │
 │  │        │          │                │B：你那又洗過了。                   │
 │  │        │          │                │A：沒有。                           │
 │  │        │          │                │B：我跟「錫卿」拿都沒有洗。         │
 │  │        │          │                │A：我跟你說可以讓你試吃。           │
 │  │        │          │                │B：你拿過來。                       │
 │  ├────┼─────┼────────┼──────────────────┤
 │  │95/12/03│23：13：25│被告（A）接到   │B：你自己坐車過來一百我替你出。     │
 │  │        │          │0000000000號（B │A：我沒有錢。                       │
 │  │        │          │）電話。        │B：我替你出。                       │
 │  │        │          │                │A；來回不只一百。                   │
 │  │        │          │                │B：回去我載你就不用錢，如果有做成你 │
 │  │        │          │                │   就有錢了。                       │
 │  │        │          │                │A：你有錢可拿嗎？                   │
 │  │        │          │                │B：沒錢我敢叫你過來嗎？             │
 │  │        │          │                │A：好，我過去。                     │
 ├─┼────┼─────┼────────┼──────────────────┤
 │10│95/12/04│09：23：25│被告（A）接到   │A：羅迪。                           │
 │  │        │          │0000000000號（B │B：哦，不要再叫我的名字。           │
 │  │        │          │）電話。        │A：哦，老大。                       │
 │  │        │          │                │B：我不是羅迪，你一直叫我羅迪。     │
 │  │        │          │                │A：你現在有嗎？                     │
 │  │        │          │                │B：妳要買水果嗎？                   │
 │  │        │          │                │A：有較硬的嗎？                     │
 │  │        │          │                │B：釋迦有啦，過來再說。             │
 │  ├────┼─────┼────────┼──────────────────┤
 │  │95/12/04│14：06：12│被告（A）接到   │A：幼齒。                           │
 │  │        │          │0000000000號（B │B：你吃男的或女的？                 │
 │  │        │          │）電話。        │A：男的。                           │
 │  │        │          │                │B：你在哪裡？                       │
 │  │        │          │                │A：永光。                           │
 │  │        │          │                │B：你坐車過來，車錢從那裡扣，我再請 │
 │  │        │          │                │   你吃東西。                       │
 ├─┼────┼─────┼────────┼──────────────────┤
 │11│95/12/08│18：47：44│被告（A）以0917 │A：釋迦。                           │
 │  │        │          │872891電話撥出至│B：（瑪莉）沒有。                   │
 │  │        │          │甲○○0000000000│A：我這裡有啦。                     │
 │  │        │          │號（B）         │B：你有怎麼樣。                     │
 │  │        │          │                │A：妳要嗎？                         │
 │  │        │          │                │B：沒有錢。                         │
 │  │        │          │                │A：為什麼沒有錢？                   │
 │  │        │          │                │B：釋迦要怎麼賣？                   │
 │  │        │          │                │A：看要多少。                       │
 │  │        │          │                │B：一錢多少？                       │
 │  │        │          │                │A：一錢一萬一，旁邊是誰？           │
 │  │        │          │                │B：阿吉。                           │
 ├─┼────┼─────┼────────┼──────────────────┤
 │12│95/12/09│00：28：48│被告（A）以0917 │B：喂，有嗎？                       │
 │  │        │          │872891電話撥出至│A：有，價錢4-1就9的，空間有3。      │
 │  │        │          │甲○○0000000000│B：你試嗎？                         │
 │  │        │          │號（B）         │A：行啦。                           │
 │  │        │          │                │B：不行，樣品錢我給你，可以就拿。   │
 │  │        │          │                │A：重點9千他能接受嗎？4-1就9千。    │
 │  │        │          │                │B：他說明天或後天才拿。             │
 │  │        │          │                │A：妳那裡貨還有多少？               │
 │  │        │          │                │B：還沒動到。                       │
 │  │        │          │                │A：現在拿回去就算「小雯」沒有，「鼠 │
 │  │        │          │                │   仔」有辦法明天吃起來？           │
 │  │        │          │                │B：有啊。                           │
 │  │        │          │                │A：這樣喔，好，OK。                 │
 │  ├────┼─────┼────────┼──────────────────┤
 │  │95/12/09│19：08：35│被告（A）以0917 │A：妳叫我拿回來，卻是跟「憨吉」拿， │
 │  │        │          │872891電話撥出至│   妳這樣做人行的通？               │
 │  │        │          │甲○○0000000000│B：對啊。                           │
 │  │        │          │號（B）         │A：妳這樣做人行的通嗎？甲○○？     │
 │  │        │          │                │B：不是我要拿的。                   │
 │  │        │          │                │A：那是誰要拿的？                   │
 │  │        │          │                │B：那是他剛好來這裡。               │
 │  │        │          │                │A：誰要拿，誰說要拿，「鼠仔」說要拿 │
 │  │        │          │                │   ，是嗎？                         │
 │  │        │          │                │B：嗯。                             │
 │  │        │          │                │A：誰要拿                           │
 │  │        │          │                │B：嗯。                             │
 │  │        │          │                │A：我要問妳，妳有辦法這樣做，到底是 │
 │  │        │          │                │   誰叫妳拿他的？                   │
 │  │        │          │                │B：「鼠仔」自己要拿。               │
 │  │        │          │                │A：「鼠仔」要拿，好我打電話問「鼠哥 │
 │  │        │          │                │   」。                             │
 │  ├────┼─────┼────────┼──────────────────┤
 │  │95/12/09│19：11：19│被告（A）以0917 │A：喂，「鼠仔」有在那裡嗎？         │
 │  │        │          │872891電話撥出至│B：（某男）沒有。                   │
 │  │        │          │甲○○0000000000│A：叫瑪莉聽。                       │
 │  │        │          │號（B）         │B：（瑪莉）喂。                     │
 │  │        │          │                │A：對，妳說「鼠仔」要拿，我現在打不 │
 │  │        │          │                │   通，妳「鼠仔」要拿，難道妳不知道 │
 │  │        │          │                │   妳有叫我拿回來，難道妳知道，陳小 │
 │  │        │          │                │   姐，妳怎麼有辦法出這種事情，妳這 │
 │  │        │          │                │   樣是什麼意思妳跟我講。           │
 │  │        │          │                │B：那是他要拿他的啊。               │
 │  │        │          │                │A：誰要拿他的。                     │
 │  │        │          │                │B：不然我跟你說好啊，你是怎麼樣多賺 │
 │  │        │          │                │   我們1千。                        │
 │  │        │          │                │A：我那時候多賺妳1千。              │
 │  │        │          │                │B：那感覺很不好。                   │
 │  │        │          │                │A：我那時候多賺妳1千。              │
 │  │        │          │                │B：你叫「鼠仔」拿4-1。              │
 │  │        │          │                │A：拿什麼4-1？                      │
 │  │        │          │                │B：我那知道，「鼠仔」拿。           │
 │  │        │          │                │A：我那時候多賺妳1千。              │
 │  │        │          │                │B：不然。                           │
 │  │        │          │                │A：我算妳6千，妳說我賺妳1千，妳不用 │
 │  │        │          │                │   跟我說那些。                     │
 │  │        │          │                │B：沒有，那是他一直問我要向誰拿。   │
 │  │        │          │                │A：對啊。                           │
 │  │        │          │                │B：就說說。                         │
 │  │        │          │                │A：難道妳不知道昨晚妳叫我拿回來。   │
 │  │        │          │                │B：有啊。                           │
 │  │        │          │                │A：有，妳為什麼這麼做。             │
 │  │        │          │                │B：錢在他那裡。                     │
 │  │        │          │                │A：妳為什麼這麼做。                 │
 │  │        │          │                │B：不夠錢他要出啊。                 │
 │  │        │          │                │A：妳也可跟他拿錢說要跟「錫卿」拿阿 │
 │  │        │          │                │   ，妳現在錢馬上拿到樓下。         │
 └─┴────┴─────┴────────┴──────────────────┘


司法院資訊處製作；財團法人民間司法改革基金會備份。
